【裁判字號】    97,上訴,449
【裁判日期】    970625
【裁判案由】    強盜
【裁判全文】
臺灣高等法院臺南分院刑事判決         97年度上訴字第449號
上  訴  人
即  被  告  丙○○
選任辯護人  蘇文奕律師
上列上訴人因強盜案件，不服臺灣臺南地方法院96年度訴字第
1505號中華民國97年4月3日第一審判決（起訴案號：臺灣臺南地
方法院檢察署96年度偵字第11062號），提起上訴，本院判決如
下：
    主  文
上訴駁回。
    事  實
一、丙○○於民國88年間因懲治盜匪條例案，經臺灣花蓮地方法
    院判處有期徒刑9年，於94年6月10日假釋出監付保護管束（
    於97年3月11日始縮刑期滿）。詎丙○○仍不知悔改，意圖
    為自己不法之所有，分別為下列行為：
  (一)於96年7月10日凌晨1時13分許，駕駛不知情之周光成所有之
    車牌號碼NJX－396號重型機車，行經台南縣永康市○○路永
    仁國中附近時，因見機車騎士乙○○獨自駕車欲返回住處，
    認有機可乘，遂一路尾隨乙○○所駕駛之車輛，至同縣市○○○路116號地下一樓停車場，趁乙○○停妥車輛並取出機
    車置物箱內之手提包之際，丙○○即徒手毆打乙○○之頭部
    及臉頰，造成乙○○倒地不能抗拒後，強行取走乙○○所有
    之深綠色手提包1只（內約有新台幣【下同】百餘元之零錢
    ）。得手後，丙○○立即駕車逃離現場。
  (二)同日凌晨4時35分許，丙○○攜帶足供兇器使用之鐮刀1把（
    未扣案），仍駕駛上開重型機車，於行經同縣市○○路82號
    前時，因見夜歸女子甲○○1人坐於住處門前，丙○○乃上
    前攀談，因其發現甲○○係在等待家人起床開門，認有機可
    趁，遂持上開鐮刀抵住甲○○脖子，使之不能抗拒，強行自
    甲○○脖子及手腕處取下甲○○所有之金項鍊（價值約9,00
    0元）、金手鍊（價值約1萬1千元）各1條（事後發現上開金
    項鍊遭丙○○遺落於現場附近之花圃）。得手後，丙○○立
    即駕車逃離無蹤。
二、經甲○○記下丙○○所駕駛之車輛車牌號碼末3碼提供予警
    方追查，經警調閱相關路線監視錄影畫面，而循線查悉上情
    。
三、案經乙○○、甲○○分別訴由台南縣警察局永康分局報告台
    灣台南地方法院檢察署檢察官偵查起訴。
    理  由
一、訊據被告丙○○矢口否認有上揭強盜犯行，辯稱：我大姐96
    年6月底要搬去台南縣永康市，所以我就去幫忙，之後因為
    需要工作，所以我才向我大姐借車號NJX－396的機車使用，
    直到96年7月8日我去大灣那邊逛夜市，回家中途在永康榮民
    醫院附近機車熄火，我就將機車牽到永康榮民醫院的外面人
    行道上的停車場，因為榮民醫院離大姐家很近，因為我身上
    沒有錢，我就跟我大姐說等到我有錢，再去修，後來我就沒
    有再去牽那輛機車，但我大姐有去看，機車都還在那邊，在
    我96年7月17日被抓之前，我跟我大姐都沒有去處理該機車
    ，我有想過要去將機車牽回，但是沒有去做。之後我大姐在
    96年8月17日有牽去修理，有庭呈估價單為憑云云。
二、經查：
  (一)被告確涉犯上開強盜案，迭據被害人甲○○、乙○○於偵查
    時、原審審理中證述明確，渠2人關於歹徒穿著、交通工具
    、行搶前後及行搶時之行為、搶案現場之燈光來源等細節，
    均詳述在卷（詳偵查卷第62至67頁、第71頁，原審卷97年3
    月6日審判筆錄）。並經證人即承辦警員林金源、莊大成於
    原審審理中證述破獲本案過程明確（詳原審卷97年1月17日
    、97年3月20日審判筆錄）。
  (二)又被告於原審勘驗警方提供之監視錄影畫面翻拍光碟時，亦
    坦承監視錄影畫面中之機車，確係其所使用之NJX－396號重
    型機車無誤（見原審卷第69頁）。
  (三)參以證人莊大成警員於原審審理中復具結證稱：「（問：警
    方在永康榮民醫院停車場看到該部機車時，該部機車故障的
    狀況如何？）他姐姐到場陳述說機車外部是完整的，沒有輪
    胎破損，雖然較難發動，但是還是可以發動騎乘。」等情屬
    實（見原審卷第154頁）。則被告所辯該NJX－396號機車已
    故障，其不可能於案發日騎去作案云云，明顯與莊大成上開
    證述內容不符。且衡諸常理，上開NJX－396號機車若果真故
    障不能騎乘，他人又焉能騎乘該車去作案？
  (四)何況上開機車僅係突然熄火發不動，才停放在永康榮民醫院
    停車場乙情，亦據證人即被告之姐羅艾玲於原審審理中證明
    在卷（見原審卷第139頁）。又該機車自被告稱熄火發不動
    而停放在永康榮民醫院停車場（旁邊之小路）起至羅艾玲帶
    同警方前去拍照止，一直停在該處等情，亦據證人羅艾玲、
    莊大成警員於原審審理中分別證述明確（見原審卷第141、1
    57頁）。若本件強盜案果真係其他人所為，於作案完後，衡
    情應係將上開機車棄置，豈有再將該機車停放回原處道理？
    至於證人羅艾玲於原審雖提出之修理估價單1紙（見原審卷
    第172頁），惟因距案發日已經過1個多月，自不足為有利被
    告之認定，至為灼然。
  (五)再參以被告與羅艾玲在台南縣永康市○○路之租屋處，與本
    案之作案地點相近，有地緣關係乙情，並有永康分局函附之
    相關位置圖在卷可憑（見原審卷第39、40頁）。在本案事發
    後，警方有前去被告設在台東縣鹿野鄉之戶籍地（96年10月
    11日）、被告與其姐羅艾玲前揭租屋處（96年10月10日）、
    及被告女友李秀蘭在台東市○○路之住處（96年10月11日）
    等處實施搜索，雖無查獲被告作案時穿著之上衣、作案之工
    具、搶得之財物等物（詳96年度警聲搜字第1142號偵查卷第
    44至59頁），惟此係時隔日久緣故，尚不足為有利被告之認
    定。
  (六)至原審於審理中勘驗監視錄影畫面所翻拍光碟時，被告之體
    型雖較監視錄影畫面中之歹徒稍胖（詳原審卷第70頁），惟
    此係因監視錄影並非從被告之正背面拍攝，因有斜角之故造
    成，應不足為有利被告之認定。
  (七)另證人羅艾玲、李秀蘭雖均於原審審理中證述案發之日凌晨
    ，被告與渠等同在台南縣永康市○○路之租屋處，並未外出
    云云，惟證人等彼時理應在睡覺休息中，且渠等分係被告之
    親人及女友，證詞難免迴護，是證人羅艾玲、李秀蘭此部分
    之證言，仍難採為有利於被告之認定。
三、綜上，被告所辯顯係圖卸之詞，不足憑採。本件事證已臻明
    確，被告之強盜犯行，應堪認定。
四、核被告所為，係犯刑法第328條第1項之普通強盜罪及同法第
    330條第1項之加重強盜罪。被告先後2次強盜犯行，犯意各
    別，罪名互異，應予分論並罰。
五、原審以被告犯普通強盜罪及攜帶兇器強盜罪均事證明確，因
    予論罪科刑。並審酌被告之前已有強盜罪之前科，目前仍在
    該盜匪案假釋付保護管束中，猶不知潔身自愛，竟不思以正
    途獲取財富，攜帶兇器強盜夜歸落單女子之財物，危害社會
    治安甚鉅，且被告犯罪後飾詞狡辯，態度不佳，足見其惡性
    重大等一切情狀，量處被告普通強盜罪部分有期徒刑5年6月
    及攜帶兇器強盜罪部分有期徒刑8年，並定其應執行刑為有
    期徒刑11年。本院經核，原判決認事用法並無違誤，量刑亦
    稱妥適，被告上訴意旨，猶執陳詞空言否認犯罪，為無理由
    ，應予駁回。
據上論結，應依刑事訴訟法第368條，判決如主文。
本案經檢察官劉得鉦到庭執行職務。
中    華    民    國    97    年    6     月    25     日
                  刑事第二庭    審判長法  官  葉居正
                                      法  官  吳勇輝
                                      法  官  郭千黛
以上正本證明與原本無異。
如不服本判決，應於收受本判決後十日內向本院提出上訴書狀。
其未敘述上訴理由者並得於提起上訴後十日內向本院補提理由書
狀（均須按他造當事人之人數附繕本）「切勿逕送上級法院」。
                                      書記官  尤乃玉
中    華    民    國    97    年    6     月    26    日
附錄:本判決論罪科刑法條全文
中華民國刑法第328條
（普通強盜罪）
意圖為自己或第三人不法之所有，以強暴、脅迫、藥劑、催眠術
或他法，至使不能抗拒，而取他人之物或使其交付者，為強盜罪
，處5年以上有期徒刑。
以前項方法得財產上不法之利益或使第三人得之者，亦同。
犯強盜罪因而致人於死者，處死刑、無期徒刑或10年以上有期徒
刑；致重傷者，處無期徒刑或7年以上有期徒刑。
第1項及第2項之未遂犯罰之。
預備犯強盜罪者，處1年以下有期徒刑、拘役或3千元以下罰金。
中華民國刑法第330條
（加重強盜罪）
犯強盜罪而有第321條第1項各款情形之一者，處7年以上有期徒
刑。
前項之未遂犯罰之。


司法院資訊處製作；財團法人民間司法改革基金會備份。
